臺灣高等法院刑事判決
109年度上易字第1193號
上  訴  人  
即  被  告  李育維



上列上訴人即被告因竊盜案件，不服臺灣新北地方法院108年度
審易字第3143號，中華民國109年2月3日第一審判決（起訴案號
：臺灣新北地方檢察署108年度調偵字第2948號），提起上訴，
本院判決如下：
    主  文
原判決撤銷。
李育維犯竊盜罪，累犯，處拘役伍拾日，如易科罰金，以新臺幣
壹仟元折算壹日。 
    犯罪事實
一、李育維於民國108年3月7日中午12時59分許，在新北市○○區○
    ○路0段000號後門處（起訴書誤載為「107號前」，逕予更正
    ），因見四下無人而有機可乘，竊取李仁傑所有之綠色發電
    機1臺（價值新臺幣〈下同〉1,000元），得手後旋即騎乘車號
    000-000號普通重型機車逃逸。
二、案經李仁傑訴由新北市政府警察局海山分局報告臺灣新北地
    方檢察署檢察官偵查起訴。
    理  由
一、證據能力之說明：
    本判決所引用之供述、非供述證據，檢察官及被告李育維均
    未爭執證據能力，且經本院於審理期日提示予當事人而為合
    法調查（本院卷第81-82頁），本院審酌上開證據資料製作
    及取得之情況，並無違背法定程序或其他不得作為證據之情
    形，以之作為證據應屬適當，認均有證據能力。
二、認定犯罪事實所憑之證據及理由：
    上開犯罪事實，業據被告於警詢、偵訊、原審及本院審理時
    坦承不諱（第2339號調偵卷第4頁反；偵卷3-4、36頁及反；
    審易卷第93頁；本院卷第82頁），並與證人即告訴人李仁傑
    於警詢之指訴情節相符（偵卷第5-6頁），且有監視器畫面
    擷圖、車輛詳細資料報表在卷可佐（偵卷第7-9頁），足認
    被告上述任意性之自白與事實相符，可以採信。本案事證明
    確，其犯行足以認定，應依法論科。
三、論罪部分：
(一)按行為後法律有變更者，適用行為時之法律，但行為後之法
    律有利於行為人者，適用最有利於行為人之法律，刑法第2
    第1項定有明文。查被告行為後，刑法第320條第1項規定，
    於108年5月29日修正公布、同年月31日生效。經比較新舊法
    之結果，修正前之罰金刑為「銀元500元（即『新臺幣1萬5,0
    00元』）以下」，修正後則提高為「新臺幣50萬元」，修正
    後之規定並未較有利於被告，依刑法第2條第1項前段規定，
    自應適用被告行為時法即修正前刑法第320條第1項規定。
(二)核被告所為，係犯修正前刑法第320條第1項之竊盜罪。被告
    前因①竊盜案件，經臺灣新北地方法院（下稱新北地院）以1
    04年度審易字第1215號判決處有期徒刑4月，上訴後經本院
    以104年度上易字第1879號判決駁回上訴確定；②施用毒品及
    公共危險案件，經新北地院以104年度交簡字第5078號判決
    各處有期徒刑4月、4月，應執行有期徒刑6月確定；③竊盜及
    妨害自由案件，經新北地院以105年度易字第367號判決各處
    拘役55日（2罪），應執行拘役80日確定；④竊盜案件，經新
    北地院以105年度審簡字第455號判決處有期徒刑3月確定；⑤
    施用毒品案件，經新北地院以105年度簡字第5254號判決處
    有期徒刑6月確定，上開①②④案，嗣經新北地院以105年度聲
    字第3520號裁定應執行有期徒刑11月確定，並與⑤案接續執
    行，於106年10月31日縮刑期滿執行完畢（另接續執行③案之
    拘役後，於107年1月19日出監），有其前案紀錄表在卷可查
    ，其受徒刑之執行完畢，5年以內故意再犯本案有期徒刑以
    上之罪，為累犯；依司法院釋字第775號解釋意旨，審酌被
    告前有犯竊盜罪經判刑之紀錄，又再犯類型相同之本案犯行
    ，顯見其有特別惡性及對刑罰反應力薄弱之特質，依累犯規
    定加重其最低本刑，並無罪刑不相當之情形，爰依刑法第47
    條第1項規定加重其刑。
四、撤銷改判及量刑理由：
(一)原判決認被告犯行事證明確，予以論罪處刑，並諭知沒收追
    徵犯罪所得，固非無見。惟按行為人犯後悔悟之程度，是否
    與被害人達成和解，以彌補被害人之損害，均攸關法院量刑
    及定刑之審酌，基於「修復式司法」理念，國家亦有責權衡
    被告接受國家刑罰權執行之法益與確保被害人損害彌補之法
    益，使二者間在法理上力求衡平，且刑事審判旨在實現刑罰
    權之分配正義，故法院對於有罪被告之科刑，應符合刑罰相
    當之原則，使輕重得宜，罰當其罪。查被告上訴後與告訴人
    和解、賠償損失，有本院和解筆錄及公務電話查詢紀錄表在
    卷可稽（本院卷第85-87頁），足認被告犯後態度良好，原
    判決量刑時，未及審酌其和解、賠償告訴人之犯後態度，致
    量刑稍嫌過重；又被告已未保有犯罪所得，原判決仍諭知沒
    收追徵，難認妥適。被告上訴指摘原判決量刑過重，為有理
    由，應撤銷改判。
(二)爰以行為人之責任為基礎，審酌被告正值青壯年，不思以正
    途獲取所需，竟為本案竊盜犯行，顯然欠缺尊重他人財產權
    之觀念；考量其品行、犯罪之動機、目的、手段、所竊財物
    價值，上訴後與告訴人和解、賠償；暨其自述：國小畢業，
    小孩現年12歲，母親70歲，因車禍左手受傷，領有身心障礙
    證明，入監前在工地做清潔工作，家庭經濟狀況勉持等語（
    偵卷第3頁；本院卷第83頁）之智識程度、家庭經濟及生活
    狀況等一切情狀，量處如主文所示之刑，並依其職業、身分
    及經濟狀況，諭知易科罰金之折算標準。
五、按犯罪所得已實際合法發還被害人者，不予宣告沒收或追徵
    ，刑法第38條之1第5項定有明文。查被告上訴後與告訴人達
    成和解，並賠償所竊財物之價額1,000元，基於上開規定之
    立法理由係為保障被害人之求償權，而被告既已賠償告訴人
    之損害，亦未保有犯罪所得，爰不予宣告沒收追徵。
據上論斷，應依刑事訴訟法第369條第1項前段、第364條、第299
條第1項前段（依刑事判決精簡原則，僅記載程序法條），判決
如主文。
本案經檢察官盧祐涵提起公訴，檢察官鄭堤升到庭執行職務。
中　　華　　民　　國　　109 　年　　8 　　月　　18　　日
                  刑事第十三庭  審判長法  官  王國棟
                                      法  官  許永煌
                                      法  官  曹馨方
以上正本證明與原本無異。
不得上訴。
                                      書記官　游秀珠
中　　華　　民　　國　　109 　年　　8 　　月　　18　　日
附錄：本案論罪科刑法條全文
修正前中華民國刑法第320條
意圖為自己或第三人不法之所有，而竊取他人之動產者，為竊盜
罪，處5年以下有期徒刑、拘役或5百元以下罰金。
意圖為自己或第三人不法之利益，而竊佔他人之不動產者，依前
項之規定處斷。
前二項之未遂犯罰之。